【裁判字號】    95,訴,1402
【裁判日期】    951017
【裁判案由】    違反槍砲彈藥刀械管制條例
【裁判全文】
臺灣彰化地方法院刑事判決              95年度訴字第1402號
公  訴  人  臺灣彰化地方法院檢察署檢察官
被      告  甲○○
選任辯護人  張繼準律師
            黃琪雅律師
上列被告因違反槍砲彈藥刀械管制條例案件，經檢察官提起公訴
（95年度偵字第4063號），本院判決如下：
    主  文
甲○○未經許可，寄藏可發射子彈具有殺傷力之土造霰彈槍，處
有期徒刑參年貳月，併科罰金新臺幣陸萬元，罰金如易服勞役，
以新臺幣壹仟元折算壹日。扣案之土造霰彈槍壹枝（槍枝管制編
號0000000000號）、12GAUGE 制式霰彈貳顆均沒收；又於公共場
所，未經許可攜帶刀械，處有期徒刑參月。扣案之手指虎壹個沒
收之。應執行有期徒刑參年參月，併科罰金新臺幣陸萬元，罰金
如易服勞役，以新臺幣壹仟元折算壹日。扣案之土造霰彈槍壹枝
（槍枝管制編號0000000000號）、12GAUGE 制式霰彈貳顆、手指
虎壹個均沒收。
    犯罪事實
一、甲○○不具原住民身份，明知具殺傷力之槍砲彈藥，係屬槍
    砲彈藥刀械管制條例所管制之物品，非經中央主管機關許可
    不得寄藏持有可發射子彈具有殺傷力之槍枝、子彈。竟基於
    寄藏可發射子彈具殺傷力土造霰彈槍及制式子彈之犯意，於
    民國94年2 月間某日，自姓名年籍不詳綽號「阿豐」之成年
    男子處，同時取得可發射子彈具殺傷力之土造霰彈槍1 枝（
    槍枝管制編號：0000000000號）及12 GAUGE制式霰彈槍子彈
    2 顆，並自該時起，即繼續將上揭槍、彈藏放在其彰化縣和
    美鎮○○里○○路○ 段220 號住處。又其明知手指虎係屬槍
    砲彈藥刀械管制條例所列管之刀械，非經中央主管機關許可
    ，不得持有之，竟於91年7 或8 月間某日，在彰化縣八卦山
    公園內，拾得脫離不詳之人持有且經內政部公告查禁之手指
    虎1 個，竟起意侵占持有之（侵佔遺失物部分追訴權時效，
    依行為時刑法第80條第1 項第5 款之規定為1 年，已罹於時
    效而消滅），繼而未經許可，攜帶該手指虎行經八卦山公園
    及道路等公共場所返回其上址住處。嗣於95年4 月27日下午
    5 時40分許，為員警持本院核發之搜索票至甲○○上址住處
    執行搜索時，當場扣得上開具殺傷力之土造霰彈槍1 枝、12
    GAUGE 制式霰彈槍子彈2 顆、手指虎1 個等物，始查知上情
    。
二、案經行政院海岸巡防署海岸巡防總局中部地區巡防局移送臺
    灣彰化地方法院檢察署檢察官偵查起訴。
    理    由
一、證據能力部分：
    （一）本件卷附內政部警政署刑事警察局所出具之95年7 月
          13 日 刑鑑字第0950063127號槍彈鑑定書，係該局執
          行槍枝、子彈鑑定公務所出具之書面鑑定報告，依據
          刑事訴訟法第159 條之立法理由及同法第206 條規定
          ，自得為證據。況按被告以外之人於審判外之陳述，
          雖不符刑事訴訟法第159 條之1 至第159 條之4 之規
          定，而經當事人於審判程序同意作為證據，法院審酌
          該言詞陳述或書面陳述作成時之情況，認為適當者，
          亦得為證據。當事人、代理人或辯護人於法院調查證
          據時，知有同法第159 條第1 項不得為證據之情形，
          而未於言詞辯論終結前聲明異議者，視為有前項之同
          意，同法第159 條之5 定有明文。本件檢察官、被告
          及其選任辯護人於本院準備程序、審判期日對於上開
          鑑定書，均未表示爭執，核以該鑑定書與檢察官主張
          之事實具有關聯性，是可認上開槍彈鑑定書具有證據
          能力。
    （二）又扣案具有殺傷力之土造霰彈槍1 枝（槍枝管制編號
          ：0000000000號）、制式子彈2 顆及手指虎1 個，均
          非屬供述證據而無傳聞法則之適用，惟查上開扣案之
          槍、彈及手指虎均係由員警持本院核發之搜索票依法
          定程序合法扣得，且亦與本案具有關聯性，當有證據
          能力，均合先敘明。
二、上揭犯罪事實，業據被告甲○○於本院審理時坦承不諱，且
    扣案之土造霰彈槍1 枝及制式霰彈槍子彈2 顆，經警送內政
    部警政署刑事警察局鑑驗，以性能檢驗法鑑定結果為：送鑑
    土造霰彈槍1 枝（槍枝管制編號：0000000000號），認係土
    造單管霰彈槍，機械性能良好，可供擊發適用子彈使用，認
    具殺傷力；又送鑑制式霰彈槍子彈2 顆，認均係12GAUGE 制
    式霰彈，均具殺傷力，此有該局95年7 月13日刑鑑字第0950
    063127號槍彈鑑定書1 份在卷可稽（見95年度偵字第4063號
    卷第13至14頁），是扣案之土造霰彈槍1 枝及制式霰彈槍子
    彈2 顆，具有殺傷力應屬無疑。再按制式霰彈槍，應屬槍砲
    彈藥刀械管制條例第4 條第1 款所稱獵槍之一種，有內政部
    警政署83年1 月18日八三警署保字第377 號函可稽；而槍砲
    彈藥刀械管制條例所稱之獵槍，並不限於正式兵工廠所產製
    之制式獵槍；非法製造者所仿製，其殺傷力與制式獵槍相若
    或超過制式獵槍之仿製獵槍，亦屬獵槍範圍，不能僅視為其
    他具有殺傷力之槍枝。經查，本件扣案土造霰彈槍，經送鑑
    定結果，係屬機械性能良好，可擊發適用子彈之具殺傷力土
    造霰彈槍，業如前述，然尚乏積極證據足資證明扣案之上開
    土造霰彈槍，其殺傷力已與制式獵槍相若或超過制式獵槍，
    從而，被告受寄藏之上開槍枝，應尚僅能視為可發射子彈具
    有殺傷力之土造霰彈槍，附此敘明。又扣案手指虎1個，經
    送彰化縣警察局鑑驗結果，符合槍砲彈藥刀械管制條例公告
    查禁之管制刀械，有該局95年9月4日彰警保字第0950082324
    號函在卷可稽，足認被告上開自白核與事實相符，堪可採為
    論罪科刑之依據。綜上所述，本案事證已臻明確，被告未經
    許可，受寄藏放可發射子彈具有殺傷力之土造霰彈槍、制式
    霰彈槍子彈及未經許可在公共場所攜帶刀械罪犯行，均堪認
    定，應予依法論科。
三、查被告行為後，刑法及刑法施行法業於94年2 月2 日經總統
    以華總一義字第09400014901 號令修正公布，並於95年7 月
    1 日施行（下稱新刑法，修正前刑法下稱舊刑法），參酌最
    高法院95年5 月23日刑事庭第8 次會議有關新舊法適用原則
    之決議，新刑法第2 條第1 項之規定，係規範行為後法律變
    更所生新舊法律比較適用之準據法，於新刑法施行後，應適
    用新刑法第2 條第1 項之規定，為「從舊從輕」之比較。又
    基於罪刑法定原則及法律不溯及既往原則，行為之處罰，以
    行為時之法律有明文規定者為限，必行為時與行為後之法律
    均有處罰之規定，始有新刑法第2 條第1 項之適用。另於比
    較時應就罪刑有關之共犯、未遂犯、想像競合犯、牽連犯、
    連續犯、結合犯，以及累犯加重、自首減輕暨其他法定加減
    原因（如身分加減）與加減比例等一切情形，本於統一性及
    整體性原則，綜其全部罪刑之結果而為比較。再想像競合犯
    新法第55條但書係科刑之限制，為法理之明文化，非屬法律
    之變更。且易服勞役之折算標準及期限，新法施行後，應依
    新法第2 條第1 項之規定，適用最有利於行為人之法律。又
    從刑附屬於主刑，除法律有特別規定者外，依主刑所適用之
    法律。本案涉及法律變更之部分，經依如附表1 所示比較新
    舊刑法之理由及結果，以舊刑法有利於被告，依新刑法第2
    條第1 項前段規定，自應適用最有利於被告之舊刑法，先予
    敘明。
四、扣案之前揭可發射子彈，具有殺傷力之土造霰彈槍，係屬槍
    砲彈藥刀械管制條例第4 條第1 項第1 款所稱之可發射子彈
    具有殺傷力之土造霰彈槍，又扣案之前揭具殺傷力之制式霰
    彈槍子彈，係屬槍砲彈藥刀械管制條例第4 條第1 項第2 款
    所稱之具有殺傷力之制式彈藥，依據同條例第5 條之規定，
    非經主管機關許可均不得持有、寄藏，又扣案前揭公告查禁
    之手指虎，係屬槍砲彈藥刀械管制條例第4 條第1 項第3 款
    所稱之公告查禁之刀械，依據同條例第6 條之規定，非經主
    管機關許可不得持有；次按「寄藏」與「持有」，均係將物
    置於自己實力支配之下，僅寄藏必先有他人之持有行為，而
    後始為之受寄代藏，故受寄人代為保管，其保管之本身，亦
    屬持有，不過此之持有係受寄之當然結果，單純之「持有」
    ，固不包括「寄藏」，但「寄藏」之受人委託代為保管，其
    保管之「持有」行為係「寄藏」之當然結果，法律上自宜僅
    就「寄藏」行為為包括之評價，不應另就「持有」予以論罪
    （最高法院74年台上字第3400號判例參照）。是被告未經主
    管機關許可，寄藏前揭具殺傷力之土造霰彈槍及子彈及持有
    手指虎之行為，核其所為，係犯槍砲彈藥刀械管制條例第8
    條第4 項之未經許可持有可發射子彈具有殺傷力土造霰彈槍
    罪、同條例第12條第4 項之未經許可寄藏子彈罪及同條例第
    15條第2 款之未經許可於公共場所攜帶刀械罪。公訴人起訴
    法條雖僅引用同條例第14條第3 項之未經許可持有刀械罪，
    而未慮及其攜帶該刀械行經公共場所之加重情節，容有未洽
    ，然起訴書犯罪事實欄內業已敘及被告係在彰化縣八卦山公
    園之公共場所拾得扣案管制刀械手指虎1 個，進而持有，本
    院自得加以審究，亦無庸變更起訴法條，併此敘明。被告長
    時間持有前開具殺傷力之土造霰彈槍、制式霰彈、手指虎，
    均屬於繼續犯性質之單純一罪，仍僅成立一罪，併此敘明（
    最高法院66年3 月8 日66年度第2 次刑庭庭推總會決議（2
    ）、最高法院24年度上字第3401號判例意旨參照）。再按非
    法持有、寄藏、出借槍砲彈藥刀械等違禁物，所侵害者為社
    會法益，如所持有、寄藏或出借客體之種類相同（如同為手
    槍，或同為子彈者），縱令同種類之客體有數個（如數枝手
    槍、數顆子彈），仍為單純一罪，不發生想像競合犯之問題
    ；若同時持有、寄藏或出借二不相同種類之客體（如同時持
    有手槍及子彈），則為一行為觸犯數罪名之想像上競合犯（
    最高法院82年度台上字第5303號判決要旨可資參照）。查被
    告雖持有制式霰彈2 顆，惟依前開判決意旨，應僅成立單純
    一未經許可持有具殺傷力之子彈罪，而不以其所持有之子彈
    數量而成立數罪；又其以1 寄藏行為，同時寄藏土造霰彈槍
    及制式霰彈槍子彈，而觸犯上開未經許可寄藏可發射子彈具
    有殺傷力土造霰彈槍罪、未經許可寄藏子彈罪2 罪名，係想
    像競合犯，依法應從一重之未經許可寄藏可發射子彈具有殺
    傷力土造霰彈槍罪處斷。而被告所犯未經許可於公共場所攜
    帶刀械與上開未經許可寄藏具有殺傷力之土造霰彈槍2罪間
    ，犯意各別，行為互殊，應予分論併罰。爰審酌被告明知未
    經主管機關許可不得寄藏具殺傷力之土造霰彈槍枝、子彈及
    攜帶管制刀械手指虎，仍寄藏、攜帶之，犯罪之動機可議，
    且對社會治安仍存有潛在之危險，惟該扣案土造霰彈槍外觀
    老舊鏽蝕，有槍枝照片2張載卷可參（見警卷第21頁），諒
    其當未曾以該槍枝、刀械犯罪，並未因此造成公眾或他人之
    實質惡害，況其持有具殺傷力之土造霰彈槍數量僅為1枝、
    制式子彈2顆及手指虎1個，暨被告犯後於本院坦認其犯行，
    深具悔意，態度尚稱良好等一切情狀，分別量處如主文所示
    之刑，並就併科罰金刑部分，依修正後刑法第42條第3項前
    段之規定，諭知易服勞役之折算標準（按關於易服勞役之折
    算標準及期限，參酌前揭最高法院95年度第8次刑事庭會議
    決議，並未敘明易刑處分應與罪刑有關之共犯、未遂犯、想
    像競合犯、牽連犯、連續犯、結合犯，以及累犯加重、自首
    減輕暨其他法定加減原因（如身分加減）與加減例等一切情
    形，綜合而為比較，依明示其一排除其餘之法理，易刑處分
    自不在此綜合比較之範圍，此部分於新法施行後，應另依新
    法第2條第1項之規定，適用最有利於行為人之法律，經比較
    修正前後之易服勞役折算標準結果，以修正後之規定，較有
    利於被告，理由詳如附表2所示），並依修正前刑法第51 條
    第5款定其應執行之刑與就併科罰金刑部分，依修正後刑法
    第42條第3項前段之規定，諭知易服勞役之折算標準。
五、扣案之前揭土造霰彈槍1 枝（槍枝管制編號：0000000000號
    ），認係土造單管霰彈槍，機械性能良好，可供擊發適用子
    彈使用，認具殺傷力，業據本院認定如前，係屬槍砲彈藥刀
    械管制條例第4 條第1 項第1 款所稱之槍砲，而扣案之制式
    霰彈槍子彈2 顆，亦具殺傷力，係屬槍砲彈藥刀械管制條例
    第4 條第1 項第2 款所稱之彈藥，依同條例第5 條之規定，
    非經中央主管機關許可不得製造、販賣、運輸、持有及轉讓
    ；扣案手指虎1 個，係屬槍砲彈藥刀械管制條例第4 條第1
    項第3 款所稱之公告查禁之刀械，依據同條例第6 條之規定
    ，非經主管機關許可不得持有，均係違禁物，從而均應依修
    正前刑法第38條第1 項第1 款規定，宣告沒收。至扣案之債
    權管理合約書2 本（含本票影本5 紙），與本件違反槍砲彈
    藥刀械管制條例案件並無關聯，且非被告犯或預備犯本案所
    用或所得之物，業據被告陳明在卷，亦非違禁物，自無庸宣
    告沒收。
據上論斷，應依刑事訴訟法第299 條第1 項前段，槍砲彈藥刀械
管制條例第8 條第4 項、第12條第4 項、第15條第2 款，刑法第
11條前段、第2 條第1 項，修正前刑法第55條，刑法第42條第3
項，修正前刑法第38條第1 項第1 款、第51條第5 款，判決如主
文。
本案經檢察官莊佳瑋到庭執行職務。
中    華    民    國    95    年    10    月    17    日
                  刑事第二庭    審判長法官  許旭聖
                                法      官  簡婉倫
                                法      官  胡宜如
以上正本證明與原本無異。
如不服本判決，應於送達後10日內向本院提出上訴狀（須附繕本
）。
中    華    民    國    95    年    10    月    17    日
                                書記官  蕭秀吉
附錄本案論罪科刑法條：
槍砲彈藥刀械管制條例第8條
未經許可，製造、販賣或運輸鋼筆槍、瓦斯槍、麻醉槍、獵槍、
空氣槍或第4 條第1 項第1 款所定其他可發射金屬或子彈具有殺
傷力之各式槍砲者，處無期徒刑或5 年以上有期徒刑，併科新臺
幣1 千萬元以下罰金。
未經許可，轉讓、出租或出借前項所列槍枝者，處 5 年以上有期
徒刑，併科新臺幣 1 千萬元以下罰金。
意圖供自己或他人犯罪之用，而犯前二項之罪者，處無期徒刑或
 7 年以上有期徒刑，併科新臺幣 1 千萬元以下罰金。
未經許可，持有、寄藏或意圖販賣而陳列第 1 項所列槍枝者，處
 3 年以上10年以下有期徒刑，併科新臺幣700 萬元以下罰金。
第 1 項至第 3 項之未遂犯罰之。
槍砲彈藥刀械管制條例第12條
未經許可，製造、販賣或運輸子彈者，處 1 年以上 7 年以下有
期徒刑，併科新台幣 500 萬元以下罰金。
未經許可，轉讓、出租或出借子彈者，處 6 月以上 5 年以下有
期徒刑，併科新台幣 300 萬元以下罰金。
意圖供自己或他人犯罪之用，而犯前二項之罪者，處 3 年以上
10 年以下有期徒刑，併科新台幣 700 萬元以下罰金。
未經許可，持有、寄藏或意圖販賣而陳列子彈者，處 5 年以下有
期徒刑，併科新台幣 300 萬元以下罰金。
第 1 項至第 3 項之未遂犯罰之。
槍砲彈藥刀械管制條例第15條
未經許可攜帶刀械而有下列情形之一者，處 2 年以下有期徒刑：
一  於夜間犯之者。
二  於車站、埠頭、航空站、公共場所或公眾得出入之場所犯之
    者。
三  結夥犯之者。
 附表1：
┌──┬───────┬───────┬───────┬────┬────┐
│條號│  舊法規定    │   新法規定   │   比較理由   │比較依據│比較結果│
│    │              │              │              │        │何者對行│
│    │              │              │              │        │為人有利│
├──┼───────┼───────┼───────┼────┼────┤
│33│主刑之種類如下│主刑之種類如下│新法罰金之額度│修正刑法│舊法    │
│    │：            │：            │較舊法增加    │第2條第1│        │
│    │五、罰金：1元 │五、罰金：新台│              │項前段  │        │
│    │    以上。    │    幣1000元以│              │        │        │
│    │              │    上，以百元│              │        │        │
│    │              │    計算之。  │              │        │        │
├──┼───────┼───────┼───────┼────┼────┤
│51│宣告多數有期徒│宣告多數有期徒│新法為兼顧數罪│修正刑法│舊法    │
│    │刑者，於各刑中│刑者，於各刑中│併罰及單純數罪│第2條第1│        │
│    │之最長期以上，│之最長期以上，│之區別，及刑罰│項前段  │        │
│    │各刑合併之刑期│各刑合併之刑期│衡平原則，乃對│        │        │
│    │以下，定其刑期│以下，定其刑期│於有期徒刑合併│        │        │
│    │。但不得逾20年│。但不得逾30年│定應執行刑之上│        │        │
│    │。            │。            │限予以提高至30│        │        │
│    │              │              │年，與舊法上限│        │        │
│    │              │              │20年相比較，被│        │        │
│    │              │              │告行為後之新法│        │        │
│    │              │              │顯不利於被告，│        │        │
│    │              │              │自應適用行為時│        │        │
│    │              │              │之舊法。      │        │        │
├──┴──┬────┴───────┴───────┴────┴────┤
│ 綜合比較 │ 以修正前刑法有利被告，且依從刑附屬於主刑之原則，           │
│          │ 本案之沒收，亦應適用修正前刑法第38條之規定。               │
└─────┴──────────────────────────────┘
 附表2：
┌──┬─────┬─────────────────────────┐
│編號│修正事項  │  以各別修正事項討論新、舊法之比較適用            │
├──┼─────┼─────────────────────────┤
│ 1  │易服勞役  │修正前刑法第42條第2項前段規定「易服勞役以1元以上3 │
│    │          │元以下折算1日」，且修正刪除前罰金罰鍰提高標準條例 │
│    │          │第2條規定，就其原定數額提高為100倍折算1日，則於修 │
│    │          │正前之易服勞役折算標準，最高應以銀元300元折算1日，│
│    │          │經折算為新臺幣後，應以新臺幣900元折算1日。而修正後│
│    │          │之刑法第42條第3項前段規定「易服勞役以新臺幣1千元、│
│    │          │2千元或3千元折算1日」，比較修正前後之易服勞役折算 │
│    │          │標準，修正前之折算標準顯然較不利（折算後之服勞役日│
│    │          │數較多）；雖修正後刑法第42條將易服勞役之最長期限從│
│    │          │6個月延長為1年，然本案罰金新臺幣60,000元，縱依修正│
│    │          │後最低之折算標準即新臺幣 1千元折算，易服勞役之日數│
│    │          │亦僅60日，尚未超過 6個月，是比較新舊法之結果，應依│
│    │          │刑法第2條第1項但書，適用修正後之刑法第42條第 3項前│
│    │          │段規定，定其折算標準。                            │
└──┴─────┴─────────────────────────┘


司法院資訊處製作；財團法人民間司法改革基金會備份。
